【裁判字號】    95,交訴,124
【裁判日期】    950815
【裁判案由】    公共危險等
【裁判全文】
臺灣臺南地方法院刑事判決             95年度交訴字第124號
公  訴  人  臺灣臺南地方法院檢察署檢察官
被      告  丁○○○○○○
上列被告因公共危險等案件，經檢察官提起公訴（95年度調偵字
第269號），本院依簡式審判程序判決如下：
    主  文
蘇浤鈞因過失傷害人，處有期徒刑伍月；又駕駛動力交通工具肇
事，致人傷而逃逸，處有期徒刑拾月；應執行有期徒刑壹年貳月
。
    事  實
一、蘇浤鈞考領有小型車普通駕駛執照，於民國94年10月7 日23
    時20分許前某時，駕駛車牌號碼1336-LX 號自用小客車，沿
    速限50公里之南124 線道由東往西方向行駛，於該日23時20
    分許，行經臺南縣善化鎮光文里北子店120號前時，本應注
    意駕駛人駕駛汽車應遵守道路交通標誌、標線、號誌之指示
    ，再分向限制線（雙黃實線），係用以劃分路面成雙向車道
    ，禁止車輛跨越行駛，而前開東西向車道間係劃設有分向限
    制線之路段，故不得駛入來車道內；另行車速度，依標誌或
    標線之規定，無標誌或標線者，行車時速不得超過50公里；
    復應注意於夜間應使用燈光，而依當時天候為晴、夜間有照
    明、路面舖裝柏油、路面乾燥、無缺陷、無障礙物，及視距
    良好，應無不能注意之情形，除疏未注意未使用燈光外，並
    以時速70公里以上速度超速飆駛，適路中有野狗跑進車道，
    蘇浤鈞因車速過快，見狀不及煞停，竟侵入對向來車之車道
    ，繼失控衝撞對向車道內由乙○○所駕駛後搭載甲○○之車
    牌號碼UVD-172號輕型機車，致乙○○、甲○○人車倒地，
    乙○○因此受有「多處創傷、低血容積休克、腹內出血、膀
    胱破裂、陰囊撕裂傷、右手撓骨尺骨骨折、左肢骨骨折、左
    脛腓骨折、右腳脛腓骨折」等傷害；甲○○則受有「頭部外
    傷合併腦挫傷、腦震盪、陰囊撕裂傷、左側橈骨骨折」等傷
    害。蘇浤鈞明知駕駛動力交通工具肇事致人受傷，應停車對
    乙○○、甲○○採取必要救護措施，及留置現場等待警方前
    往處理，以釐清責任，竟基於肇事逃逸之犯意，旋即繼續駕
    車逃逸。嗣警方依據現場遺留引擎下護板及水箱護罩等物，
    並調閱附近路口監視設備，檢視該時段經過車輛逐一清查並
    派員查證，認蘇浤鈞所駕駛之1336-LX號自用小客車涉嫌重
    大，乃至蘇浤鈞住處查證，經鄰人告知前開自小客車因撞毀
    停放於臺南縣善化鎮速邁樂加油站，經比對結果，與事故現
    場所留上開物品相符，而查獲上情。
二、案經乙○○、甲○○訴請臺南縣警察局善化分局報請臺灣臺
    南地方法院檢察署檢察官偵查起訴。
    理  由
一、程序方面─
  (一)按除被告所犯為死刑、無期徒刑、最輕本刑為3年以上有期
    徒刑之罪或高等法院管轄第一審案件者外，於法院行準備程
    序進行中，被告先就被訴事實為有罪之陳述時，審判長得告
    知被告簡式審判程序之旨，並聽取當事人、代理人、辯護人
    及輔佐人之意見後，裁定進行簡式審判程序；且受命法官行
    準備程序，與法院或審判長有同一之權限，刑事訴訟法第27
    3條之1第1項及279條第2 項前段分別定有明文。本件被告蘇
    浤鈞所為係犯死刑、無期徒刑、最輕本刑為3 年以上有期徒
    刑以外之罪，其於準備程序中就被訴事實為有罪之陳述，經
    受命法官告知簡式審判程序之旨，並聽取公訴人、被告之意
    見後，本院認為適宜由受命法官獨任進行簡式審判程序。
  (二)簡式審判程序之證據調查，不受刑事訴訟法第159條第1項、
    第161條之2、第161條之3、第163條之1及第164條至第170條
    規定之限制，亦為同法第273條之2所明文。是此，證人即告
    訴人乙○○、甲○○及目擊證人王龍億分別於司法警察調查
    中所為之陳述、道路交通事故現場圖、道路交通事故調查報
    告表(一)、(二)、臺南縣警察局善化分局員警職務報告書及財團
    法人臺灣基督教長老教會新樓醫院診斷證明書，本院自可採
    為證據，先此敘明。
  (三)告訴人乙○○、甲○○等於偵查中向檢察官所為之陳述，渠
    等陳述對被告而言係為證言，依刑事訴訟法第158之3條規定
    ，應予具結，惟此部分陳述未經具結，屬絕對無證據能力，
    應予以排除。
二、認定犯罪事實所憑證據及理由─
  (一)關於被訴刑法第284條第1項前段過失傷害罪部分：
  1.訊據被告蘇浤鈞對於上開時、地駕駛自用小客車撞及告訴人
    乙○○、甲○○所駕駛之機車，致渠等受有如事實欄所載之
    傷害，迭於警、偵訊及本院審理時自承不諱（參警卷第10頁
    至第11頁、偵查卷第6頁至第7頁、本院95年7 月11日準備程
    序及同年8月1日審判筆錄），核與證人即告訴人乙○○、甲
    ○○等人於司法警察調查中所證述相符（參警卷第4頁至第6
    頁、第7頁至第9頁），並有卷附道路交通事故現場圖、道路
    交通事故調查報告表(一)(二)、交通事故現場蒐證照片20幀及財
    團法人臺灣基督教長老教會新樓醫院診斷證明書可佐（參警
    卷第2頁至第3頁、第18頁至第27頁、第13頁至第14頁），與
    被告供述內容互核無異，足認被告自白確與事實相符，應可
    採信。
  2.按駕駛人駕駛汽車應遵守道路交通標誌、標線、號誌之指示
    ，為道路交通安全規則第90條所規定。再分向限制線，係用
    以劃分路面成雙向車道，禁止車輛跨越行駛；本標線為雙黃
    線，除交岔路口或允許車輛迴轉之路段外，均整段劃設之，
    亦為道路交通標誌標線號誌設置規則第165條第1項所規定。
    再行車速度應依標誌規定，無標誌或標線者，行車時速不得
    超過50公里；另汽車行駛時，夜間應使用燈光，亦為道路交
    通安全規則第93條第1項及第109條第1 款分所明文，此為一
    般汽車駕駛人所應注意並確實遵守之事項。
  3.被告考領有小型車普通駕駛執照，為被告於本院審理供明在
    卷，復為道路交通事故調查報告表(二)編號「駕駛資格情形
    」及「駕駛執照種類」記載明確，被告對於上開規定應知
    之甚詳，並應確實遵守之。依上開道路交通事故調查報告表
    及現場圖所載，本件肇事路段為劃分有雙黃線之分向限制線
    ，事故發生後，告訴人乙○○所駕駛之機車倒置於東向車道
    上，遺有機車刮地痕長約37.4公尺，告訴人乙○○、甲○○
    均倒臥於西向車道，另該車道散落有引擎下護板及水箱護罩
    等物（經比對結果，該物品源於被告所駕駛前開車輛，有卷
    附蒐證過程照片足稽，參警卷第24頁）；再參以2車撞擊處
    分為被告車頭、告訴人車頭，並因該撞擊造成被告車輛引擎
    蓋凹損、引擎下護板掉落、車燈掉落及左前擋風玻璃龜裂，
    告訴人機車車頭嚴重損壞，復參酌被告於警、偵訊及本院審
    理中均供述當時係駕車西行，車速約70公里左右等語明確（
    參上開筆錄）。再被告於彼時駕車時，並未開啟車燈，除為
    被告所自承外，並據目擊本件行車事故之證人王龍億於司法
    警察調查中證述明確（參警卷第12頁反面）。是依前開諸情
    判斷，顯見被告除於夜間駕車，未開啟燈光外，亦未遵限速
    規定超速行駛，且未注意肇事路段劃設有分向限制線，竟跨
    越來車道行駛，顯有違上開道路交通安全規則，未盡其注意
    義務，復依上開道路事故現場調查報告表(一)、(二)所載，肇事
    當時之天氣、光線、道路狀況、視距均屬良好，被告在當時
    主、客觀之情形下，顯無不能注意之情事，竟疏於注意及此
    ，以致肇事致人受傷，其有應注意能注意而不注意之過失責
    任至明。
  4.告訴人乙○○、甲○○等因本件行車事故受有如事實欄所載
    之傷情，有財團法人臺灣基督教長老教會新樓醫院診斷證明
    書附警卷足證（參警卷第13頁至第14頁），其等所受傷害與
    被告前開過失行為間，有相當之因果關係甚明。
  (二)關於被訴刑法第185條之4駕駛動力交通工具肇事，致人受傷
    而逃逸部分：
  1.被告駕車肇事致告訴人乙○○、甲○○倒地時，對於彼等未
    為任何救護一情，亦據被告供述明確（參上開筆錄），並為
    證人即告訴人乙○○、甲○○及目擊證人王龍億等人於司法
    警察調查中證述綦詳（參上開筆錄），復有臺南縣警察局善
    化分局員警職務報告書在卷足憑（參警卷第15頁），再告訴
    人乙○○等人確因本行車事故致受傷，亦有上述診斷證明書
    可證。
  2.觀諸前開現場蒐證照片所示，被告所駕駛上開車輛係左前擋
    風玻璃破裂及車頭引擎蓋凹損，足認被告車輛正面與告訴人
    機車發生碰撞，被告所駕車輛撞擊部位既在車頭，且造成左
    前擋風玻璃有近二分之一以上面積不規則龜裂等情觀之，被
    告對於發生在其視線前方之事故，當無不知之理。
  3.按刑法第185條之4之駕駛動力交通工具，肇事致人死傷逃逸
    罪，係以處罰肇事後逃逸之駕駛人為目的，俾促使駕駛人於
    肇事後能對被害人即時救護，以減少死傷，是該罪之成立，
    祇以行為人有駕駛動力交通工具肇事，致人死傷而逃逸，且
    行為人亦知悉肇事之事實為已足，至行為人是否知悉或確認
    有人死傷，則非所問，迭據最高法院著有判決闡釋明確。是
    依上揭說明，被告於肇事後不得擅自離去，詎被告擅自駕車
    離去，亦未報警或採取適當之救治措施，則被告自應負刑法
    之駕駛動力交通工具肇事致人受傷而逃逸之罪責。
三、論罪科刑之理由─
  (一)核被告所為，係犯刑法第284條第1項前段過失傷害罪及第18
    5條之4駕駛動力交通工具肇事致人受傷逃逸罪。其以1 駕車
    肇事行為，同時致告訴人乙○○、甲○○2人受傷，係以1過
    失行為觸犯2 過失傷害罪名，為同種想像競合犯，應依刑法
    第55條前段之規定從一重處斷。再被告所犯前開2 罪間，犯
    意各別，行為互異，應予分論併罰。
  (二)本院審酌本件交通事故全因被告過失所致，且觀其過失情節
    實屬重大，造成告訴人傷情嚴重，肇事後復未協助救護、旋
    即逃逸，罔顧他人生命、身體，惡性非輕，雖於警、偵訊及
    本院審理時均自認犯行，然尚未能與告訴人達成民事上和解
    ，不宜輕縱等一切情狀，分別量處如主文所示之刑，並定其
    應執行刑。
四、適用之法律─
  (一)刑事訴訟法第299條第1項前段、第273條之1第1項。
  (二)刑法第284條第1項前段、第185條之4、第51條第5 款、第55
    條。
  (三)刑法施行法第1條之1第1項、第2項前段。
本案經檢察官丙○○到庭執行職務。
中    華    民    國    95    年    8     月    15    日
                  交通法庭  法  官  張維君
上正本證明與原本無異。
如不服本判決，應於判決送達後10日內，向本院提出上訴狀（應
附繕本），上訴於臺灣高等法院臺南分院。
                            書記官  陳慧玲
中    華    民    國    95    年    8     月    15    日
附錄本案論罪科刑法條：
刑法第284條第1項前段：
因過失傷害人者，處 6 月以下有期徒刑、拘役或 500 元以下罰
金，致重傷者，處1年以下有期徒刑、拘役或500元以下罰金。
刑法第185條之4：
駕駛動力交通工具肇事，致人死傷而逃逸者，處6月以上5年以下
有期徒刑。


司法院資訊處製作；財團法人民間司法改革基金會備份。
